最高法院刑事判決　　　　　　九十六年度台上字第四六０六號
上　訴　人　丙○○
　　　　　　甲○○
　　　　　　乙○○
　　　　　　丁○○
共　　　同
選任辯護人　林偉超律師
上列上訴人等因違反洗錢防制法等罪案件，不服台灣高等法院台
中分院中華民國九十五年十一月二十九日第二審更審判決（九十
五年度上更（一）字第六０號，起訴案號：台灣台中地方法院檢
察署九十二年度偵字第二二三七六、二三六五三、二四一一二號
《原判決漏載第二三六五三、二四一一二號》），提起上訴，本
院判決如下：
    主  文
原判決關於丙○○、甲○○、乙○○、丁○○部分撤銷，發回台
灣高等法院台中分院。
    理  由
本件原判決撤銷第一審關於上訴人丙○○、甲○○、乙○○、丁
○○（下稱上訴人等四人）部分之科刑判決，改判仍論丙○○以
共同連續意圖供行使之用，而偽造金融卡罪，處有期徒刑貳年拾
月；甲○○、乙○○、丁○○以共同連續掩飾因自己重大犯罪所
得財物罪，處甲○○、乙○○有期徒刑貳年陸月；丁○○（累犯
）有期徒刑貳年捌月；並為相關從刑宣告部分之判決，駁回上訴
人等四人在第二審之上訴。固非無見。
惟查：（一）修正前洗錢防制法第九條第五項（現行第十一條第
五項）規定：犯前四項之罪，於犯罪後六個月內自首者，免除其
刑；逾六個月者，減輕或免除其刑；在偵查或審判中自白者，減
輕其刑。原判決認上訴人丙○○、甲○○均犯修正前洗錢防制法
第九條第一項之罪，依其理由之記載，其二人似已就所犯盜領存
款並予轉帳之洗錢犯罪事實於偵、審中自白。乃原判決未依上開
在偵查或審判中自白者，減輕其刑之規定，就其所犯洗錢防制法
之罪，減輕其刑，有判決不適用法則之違背法令。（二）科刑之
判決書，須將認定之犯罪事實詳予記載，然後於理由逐一說明其
憑以認定之證據，以使事實與理由兩相一致，方為合法。倘事實
已有敘及，而理由內未加說明，是為理由不備；理由內已加說明
，而事實無此記載，則理由失其依據，均足構成撤銷之原因。原
判決於事實中載稱：就「成哥」、「明哥」另外推由綽號「芊千
」、「小蓮」等不詳姓名成年女子在台中地區持偽造之金融卡盜
領存款及轉帳部分，丙○○則與「成哥」、「明哥」、「芊千」
、「小蓮」等人有共同行使偽造金融卡、利用自動付款設備詐欺
取財及掩飾隱匿自己重大犯罪所得財物之概括犯意聯絡。……「
成哥」、「明哥」並另又駕駛自小客車搭載丙○○、「芊千」、
「小蓮」等女子，在台中地區之銀行所設提款機，以上開相同之
犯罪手法盜領銀行客戶存款或將存款轉帳入「成哥」透過丙○○
向劉芳義購得之人頭帳戶內，丙○○、「芊千」、「小蓮」等人
亦可獲取所提領現金之二成到三成不等金額作為報酬等情（原判
決第六頁倒數第六至十一行、第七頁八至十三行）；於理由內說
明以：上訴人丙○○上開已被吸收或未從重處斷之連續行使偽造
金融卡、連續洗錢及連續以不正方法由自動付款設備詐欺取財等
犯行，與綽號「成哥」及「明哥」之成年男子……或與「芊千」
、「小蓮」等女子之間，有犯意聯絡及行為分擔等旨（原判決第
二十八頁第四至九行）。然於此部分，原判決並未就其盜領之銀
行、客戶、金額及其犯罪時間等犯罪事實，明確認定，詳細記載
，致事實尚欠明瞭，其適用法律是否正確，即無憑判斷；又原判
決認定：上訴人等四人與綽號「明哥」共同為本件行使偽造金融
卡，盜取存款或將存款轉入人頭帳戶等情，惟就「成哥」是否為
成年人，則未於事實中予以認定，其理由之說明，亦失其依據。
（三）原判決事實認定：「成哥」將密碼寫在偽造之金融卡背面
，交由上訴人等四人輪流持往各銀行之提款機盜領存戶之存款或
將存款轉帳入人頭帳戶內（犯罪時間、地點、金額及被害人詳如
原判決《下同》附表所示），「成哥」及「明哥」則駕車在一旁
接應等情（原判決第七頁第一至六行）；理由說明以：被告等四
人與「成哥」、「明哥」間，就此部分犯罪均為共同正犯等旨（
原判決第二十八頁第一至四行）。然其附表涉案歹徒姓名欄，則
僅載為上訴人等四人，其事實與理由前後齟齬，有判決理由矛盾
之違誤。以上或為上訴意旨所指摘，或為本院得依職權調查之事
項，應認原判決關於上訴人等四人部分仍有撤銷發回之原因。基
於審判不可分原則，原判決關於上訴人等四人不另為無罪諭知部
分，應併予發回。
據上論結，應依刑事訴訟法第三百九十七條、第四百零一條，判
決如主文。
中　　華　　民　　國　九十六　年　　八　　月　二十四　日
                      最高法院刑事第五庭
                          審判長法官  林　增　福
                                法官  邵　燕　玲
                                法官  張　清　埤
                                法官  蔡　國　在
                                法官  陳　世　淙
      本件正本證明與原本無異
                                      書  記  官
中　　華　　民　　國　九十六　年　　八　　月　 三十　 日
                                                      v
